【裁判字號】    97,訴,4159
【裁判日期】    971024
【裁判案由】    毒品危害防制條例
【裁判全文】
臺灣臺中地方法院刑事判決              97年度訴字第4159號
公  訴  人  臺灣臺中地方法院檢察署檢察官
被      告  乙○○
                    （現另案於臺灣臺中監獄執行中）
上列被告因毒品危害防制條例案件，經檢察官提起公訴（九十七
年度毒偵字第四七七五號、第四九００號），被告於準備程序就
被訴事實為有罪之陳述，本院合議庭裁定由受命法官獨任進行簡
式審判程序，並予判決如下：
    主    文
乙○○施用第一級毒品，累犯，處有期徒刑壹年肆月；又施用第
一級毒品，累犯，處有期徒刑壹年，扣案之毒品海洛因壹包（含
包裝袋，毒品部分驗餘淨重零點壹零柒公克）沒收銷燬之，注
射針筒貳支沒收。主刑部分應執行有期徒刑貳年。
    犯罪事實
一、乙○○前於民國九十四年間，曾因施用毒品案件，經本院以
    九十四年度訴字第三六九０號判處有期徒刑一年二月、八月
    ，並定應執行刑為一年八月確定；復於九十五年間，另因詐
    欺案件，經本院以九十五年度中簡字第二０二三號判處有期
    徒刑三月確定；後二案又經本院裁定定應執行刑為有期徒刑
    一年十月確定，其入監執行後，上揭施用毒品與詐欺犯行所
    受有期徒刑宣告又經減刑，且定應執行刑為有期徒刑十一月
    確定，其於九十六年七月十六日始因縮刑期滿執行完畢；乙
    ○○另於八十九年間，即曾因施用毒品案件，經本院以八十
    九年度毒聲字第五０三號裁定令入戒治處所施以強制戒治，
    嗣因執行成效良好，經依本院八十九年度毒聲字第三五五九
    號裁定停止戒治，所餘戒治期間並付保護管束，並在八十九
    年七月二十日停止戒治釋放出所；後復因施用毒品案件，經
    本院以八十九年度毒聲字第五八０六號裁定撤銷停止戒治，
    令入戒治處所復行施以強制戒治，直至九十年五月二十日始
    行戒治完畢；其又於前開強制戒治執行完畢後之五年內，於
    九十四年間復行施用毒品，並經法院為前開有期徒刑宣告之
    判決確定。
二、詎乙○○仍不知戒絕，其明知毒品海洛因、甲基安非他命業
    經公告分別列為毒品危害防制條例之第一級、第二級毒品，
    不得非法持有、施用，因未戒除施用毒品海洛因、甲基安非
    他命之惡習，仍基於施用第一級毒品海洛因與第二級毒品甲
    基安非他命之犯意，於九十七年八月一日上午十一時許，在
    臺中市○區○○路北屯加油站廁所內，以將毒品海洛因與甲
    基安非他命混入礦泉水稀釋後，注入注射針筒內，再以注射
    針筒注射血管之方式，而以一行為同時非法施用毒品海洛因
    及甲基安非他命一次。另乙○○復明知毒品海洛因業經公告
    列為毒品危害防制條例之第一級毒品，不得非法持有、施用
    ，因未戒除施用毒品海洛因之惡習，仍另基於施用第一級毒
    品海洛因之犯意，於九十七年八月二十六日十七時許，在其
    位於臺中縣太平市○○路○段三七六巷五四號住處內，以將
    微量毒品海洛因混入礦泉水稀釋後，注入注射針筒內，再以
    注射針筒注射血管之方式，非法施用毒品海洛因一次。
三、嗣乙○○先後於九十七年八月二日二十二時三十分許及同年
    八月二十七日十九時二十分許，分別在臺中市○○區○○路
    四０九號前及臺中縣太平市○○路○段三五０巷巷口，均因
    形跡可疑為警攔檢查獲，其第二次為警盤檢查獲時，且由員
    警扣得其所購入供吸食之毒品海洛因一包（毒品部分驗餘淨
    重０‧一三０七公克）及其所有預備供施打毒品海洛因所用
    之注射針筒二支。乙○○二次為警查獲時，且皆經員警徵得
    其同意後，採集尿液送請鑑驗，因分別有嗎啡（毒品海洛因
    之代謝物）及甲基安非他命呈現陽性反應，始由警進而查悉
    上情。
四、案經臺中市警察局第三分局及臺中縣警察局太平分局先後報
    請臺灣臺中地方法院檢察署檢察官偵查起訴。
    理    由
一、上開事實，業經被告乙○○於本院訊問時坦認不諱，而被告
    二次為警查獲後所採取之尿液，經先後皆送請中山醫學大學
    附設醫院檢驗科藥物檢測中心檢驗結果，分別有嗎啡（毒品
    海洛因之代謝物）與甲基安非他命呈現陽性反應，有尿液檢
    驗報告各一份附卷可稽（見臺中市警察局第三分局刑案偵查
    卷宗第七頁，偵字第四七七五號卷第一二頁）。另被告第二
    次為警查獲時所扣得之白色粉末二包，經鑑驗後確實皆含有
    毒品海洛因成分（毒品部分驗餘淨重０‧一三０七公克），
    亦有行政院衛生署草屯療養院九十七年九月三日草療鑑字第
    ０九七０００七七九一號鑑定書一份附卷可參（影本，見本
    院卷第一五頁），且本件復有被告所有供施打毒品海洛因所
    用之注射針筒二支扣案可資佐證，足見被告上開自白，確與
    客觀事實相符，堪予採認。另按九十二年七月九日新修正之
    毒品危害防制條例刪除二犯及三犯之規定，一改修法前繁雜
    之處遇程序，僅將施用毒品者簡化區分為初犯、再犯，並認
    施用毒品者係屬病患性犯人，以觀察、勒戒戒除其身癮，並
    以強制戒治去除其心癮。經觀察、勒戒或強制戒治執行完畢
    釋放後，若係五年後再犯該條例第十條施用毒品罪者，與同
    條例第二十條第一項、第二項關於「初犯」之處理方式相同
    ，檢察官應先聲請法院裁定令被告入勒戒處所觀察、勒戒，
    並視有無繼續施用毒品傾向，決定應予釋放、為不起訴之處
    分，或應聲請法院裁定令入勒戒處所強制戒治；若係五年內
    「再犯」同條例第十條施用毒品罪者，依同條例第二十三條
    第二項規定，檢察官則應依法追訴。觀諸該條例第二十條第
    三項之修正理由：「觀察、勒戒或強制戒治五年後再犯者，
    顯見前所實施之觀察、勒戒或強制戒治已足以遮斷其施用毒
    品之癮，為期自新及協助其戒除毒癮，對此五年後再犯者，
    爰明定仍適用初犯之規定，先經觀察、勒戒、強制戒治之程
    序。」及同條例第二十三條第二項之修正理由：「為配合簡
    化施用毒品犯之刑事處遇程序，並鑑於經觀察、勒戒或強制
    戒治執行完畢釋放後五年內再犯者，其再犯率甚高，原據以
    實施之觀察、勒戒及強制戒治既已無法收其實效，自應施以
    刑事處遇。」，顯然如施用毒品者係前經觀察、勒戒或強制
    戒治等治療程序執行完畢五年後，始再施用毒品之「初犯」
    ，因前所執行之觀察、勒戒或強制戒治已足收戒除毒癮之效
    ，自應重新執行觀察、勒戒或強制戒治等治療程序，並於治
    療程序執行完畢後，由檢察官為不起訴處分，毋庸對之追訴
    處罰；反之，在「再犯」之情形，因其先前所為治療程序顯
    未能收戒斷毒癮之效，且考量施用毒品者之再犯率偏高，乃
    簡化其刑事處遇程序，而逕予追訴處罰，不再施以治療程序
    。參酌上開立法理由，修正毒品危害防制條例就施用毒品者
    ，祇於「初犯」及「五年後再犯」二種情形，有其追訴條件
    之限制，即須於初犯經觀察、勒戒或強制戒治釋放後，五年
    內均無施用毒品之行為，始能認其前所實施之觀察、勒戒或
    強制戒治已足遮斷毒癮，而得於五年後再犯時，再予適用初
    犯之規定，重行觀察、勒戒等程序。倘五年內已經再犯，被
    依法追訴處罰，縱其第三次（或第三次以上）施用毒品之時
    間在初犯釋放五年以後，即與「五年後再犯」之情形有別，
    且因已於「五年內再犯」，顯見其再犯率甚高，原實施觀察
    、勒戒或強制戒治，已無法收其實效，而無五年戒斷期之存
    在，自無再經觀察、勒戒及強制戒治之必要，應由檢察官逕
    行起訴，始符新法修正之本旨。查本件被告前於八十九年間
    ，即曾因施用毒品案件，經本院以八十九年度毒聲字第五０
    三號裁定令入戒治處所施以強制戒治，嗣因執行成效良好，
    由本院以八十九年度毒聲字第三五五九號裁定停止戒治，所
    餘戒治期間並付保護管束，並在八十九年七月二十日停止戒
    治釋放出所；後復因施用毒品案件，經本院以八十九年度毒
    聲字第五八０六號裁定撤銷停止戒治，令入戒治處所復行施
    以強制戒治，直至九十年五月二十日始行戒治完畢；其於強
    制戒治執行完畢後五年之內，復於九十四年間因施用毒品案
    件，經本院分別判處有期徒刑一年二月、八月確定，此有臺
    灣高等法院被告前案紀錄表附卷可考，被告於上開強制戒治
    執行完畢後，既曾於五年內再犯毒品危害防制條例第十條之
    罪，並業經判刑確定，本次被告復行觸犯毒品危害防制條例
    第十條之罪，自非屬毒品危害防制條例第二十條第三項所定
    「五年後再犯」之情形，而應依法追訴處罰。綜此，本件事
    證已臻明確，被告施用毒品海洛因及甲基安非他命之犯行，
    均洵堪認定。
二、按海洛因、甲基安非他命分屬毒品危害防制條例第二條第二
    項第一款、第二款所指之第一級、第二級毒品，核被告乙○
    ○所為，分別係犯毒品危害防制條例第十條第一項之施用第
    一級毒品罪、同法條第二項之施用第二級毒品罪。被告施用
    前後持有第一級毒品及第二級毒品之低度行為，分別為其施
    用第一級毒品及第二級毒品之高度行為所吸收，均不另論罪
    。又被告已於本院審理時供稱：伊於九十七年八月一日之施
    用毒品犯行，係購買兼括含有毒品海洛因及甲基安非他命成
    分之毒品，一併混入礦泉水稀釋後，置入注射針筒內，再以
    注射針筒注射血管之方式，同時予以施用等語綦詳（見本院
    卷第一七頁反面至第一八頁），公訴人既未能提出其他確切
    證據證明被告該次吸食犯行係分別施用毒品海洛因及甲基安
    非他命，而使二罪行截然可分，徒以二種毒品之效果不同，
    一般當不至於同時施用，販毒者通常也不會在所販售之毒品
    海洛因內摻入毒品甲基安非他命予以販售等語而為主觀之臆
    測，尚嫌率斷，本件依「罪疑惟輕」之原則，仍應認被告上
    開供述應可採信。被告既於九十七年八月一日上午十一時許
    ，在臺中市○區○○路北屯加油站廁所內同時同地施用毒品
    海洛因及甲基安非他命，係一行為同時觸犯施用第一級毒品
    罪及施用第二級毒品罪，該次犯罪即構成想像競合犯，應依
    刑法第五十五條之規定，從一重之施用第一級毒品罪處斷。
    公訴人認被告此部分所犯施用第一級毒品及第二級毒品犯行
    二罪間，亦應予分論併罰，容有未洽，應併指明。另被告有
    前揭犯罪事實欄所載之經有期徒刑宣告及執行完畢之情形，
    此有前開臺灣高等法院被告前案紀錄表在卷可按，被告於有
    期徒刑執行完畢後，五年以內故意再犯本件皆為有期徒刑以
    上之二次施用第一級毒品罪，咸應依刑法第四十七條第一項
    之規定論以累犯，並俱予以加重其刑。被告所犯前開二次施
    用第一級毒品罪行，彼此間犯意均屬各別，行為且互殊，應
    予分論併罰之。
三、爰審酌被告乙○○前已因施用毒品犯行經強制戒治及徒刑之
    執行，竟仍故態復萌，復行施用毒品不輟，無視於毒品對於
    自身健康之戕害及國家對於杜絕毒品犯罪之禁令；惟衡酌施
    用毒品係屬自戕行為，被告犯罪手段尚屬平和，亦未因此而
    危害他人，所生損害尚非鉅大，而被告於犯後於本院審理時
    坦承犯行，尚見悔意之犯罪後態度，暨施用毒品者均有相當
    程度之成癮性及心理依賴，其犯罪心態與一般刑事犯罪之本
    質並不相同，應側重適當之醫學治療及心理矯治為宜等一切
    情狀，分別量處如主文所示之刑，並定其應執行之刑。
四、另被告乙○○第二次為警查獲時所扣得之白色粉末一包（含
    無法完全析離之包裝袋，毒品部分驗餘淨重０‧一三０七公
    克），經鑑驗後既含有毒品海洛因之成分，已如前述，應併
    同依毒品危害防制條例第十八條第一項前段之規定予以宣告
    沒收銷燬之。又扣案之注射針筒二支，係被告所有且預備供
    其為施用毒品海洛因犯行所用之物，已據被告供明在卷（見
    本院卷第頁反面），爰依刑法第三十八條第一項第二款之規
    定，併為沒收之諭知。
據上論斷，應依刑事訴訟法第二百七十三條之一第一項、第二百
九十九條第一項前段，毒品危害防制條例第十條第一項、第二項
、第十八條第一項前段，刑法第十一條、第五十五條、第四十七
條第一項、第三十八條第一項第二款、第五十一條第五款，判決
如主文。
本案經檢察官甲○○到庭執行職務。
中    華    民    國    97    年    10    月    24    日
                  刑事第三庭  法  官  陳思成
上正本證明與原本無異。
如不服本判決，應於收受送達後10日內向本院提出上訴書狀（應
敘述具體理由並附繕本）。
上訴書狀如未敘述理由，應於上訴期間屆滿後20日內補提理由書
於本院。
                              書記官  吳詩琳
中    華    民    國    97    年    10    月    24    日
附錄論罪科刑法條
毒品危害防制條例第十條
施用第一級毒品者，處六月以上五年以下有期徒刑。
施用第二級毒品者，處三年以下有期徒刑。


司法院資訊處製作；財團法人民間司法改革基金會備份。
